【裁判字號】    98,台抗,257
【裁判日期】    980416
【裁判案由】    聲請假扣押
【裁判全文】
最高法院民事裁定              九十八年度台抗字第二五七號
再 抗告 人  太平洋建設股份有限公司
法定代理人  甲○○
訴訟代理人  姚文勝律師
上列再抗告人因與相對人全球人壽保險股份有限公司間聲請假扣
押事件，對於中華民國九十七年十二月十二日台灣高等法院裁定
（九十七年度抗字第二○四九號），提起再抗告，本院裁定如下
：
    主  文
再抗告駁回。
再抗告訴訟費用由再抗告人負擔。
    理  由
按對於抗告法院所為之裁定再為抗告，僅得以其適用法規顯有錯
誤為理由，民國九十八年一月二十一日修正民事訴訟法第四百八
十六條第四項定有明文。又按請求及假扣押之原因應釋明之。前
項釋明如有不足，而債權人陳明願供擔保或法院認為適當者，法
院得定相當之擔保，命供擔保後為假扣押，同法第五百二十六條
第一項、第二項規定甚明。故債權人就假扣押之原因全未釋明時
，固不得以供擔保代之，惟如已釋明，僅係釋明不足，法院自得
命債權人供擔保後為假扣押。至於所謂假扣押之原因，依同法第
五百二十三條第一項規定，係指有日後不能強制執行或甚難執行
之虞而言；其情形本不以債務人浪費財產，增加負擔或就其財產
為不利益之處分，將達於無資力之狀態，或債務人移住遠處、逃
匿無蹤或隱匿財產為限。所稱之「釋明」，則係使法院就某事實
之存否，得到「大致為正當」之心證為已足，與「證明」係當事
人提出之證據方法，足使法院產生堅強心證，可以確信其主張為
真實者，尚有不同。
本件相對人就台灣台北地方法院九十七年度北全字第二九號駁回
其聲請假扣押之裁定（下稱台北地院裁定）提起抗告，原法院認
其抗告有理由，乃廢棄該裁定，並改為准相對人提供擔保，得對
於再抗告人之財產為假扣押暨再抗告人得供擔保免為或撤銷假扣
押之裁定，再抗告人對之提起再抗告。雖以：依伊公司九十七年
六月三十日財務季報表所載，將資產總額減去所有負債，尚有新
台幣（下同）四十六億餘元，伊非無資力之人，相對人之債權額
僅二千萬元之譜，殊無日後不能或難以執行之可能。原法院徒以
兩造間之房屋租賃期限已於九十七年二月二十九日屆滿，經相對
人對伊訴請返還押租金二千一百十八萬元本息，並提出伊公司九
十七年、九十六年（重編）九月三十日財務季報表、資產負債表
、損益表，暨會計師查核伊之九十七年第三季財務有關曾發生資
金短缺、流動性資產不足抵償流動負債，以及繼續經營能力仍存
有虞慮之報告，即謂若不對伊公司財產為假扣押，相對人之押租
金債權恐有不能執行或甚難執行之虞。而認相對人對其請求及假
扣押之原因，已為釋明，並以相對人陳明願供擔保，可補其釋明
之欠缺，因予廢棄台北地院裁定，改為前述准相對人提供擔保就
伊公司之財產為假扣押之裁定，其適用法規顯有錯誤云云，為其
論據。惟查再抗告人所陳上開理由，係屬原法院就相對人提出之
證據是否已對其請求及假扣押之原因為釋明之事實認定當否問題
，核與適用法規是否顯有錯誤無涉。依首開說明，再抗告人逕向
本院提起再抗告自非合法。
據上論結，本件再抗告為不合法。依民事訴訟法第四百九十五條
之一第二項、第四百八十一條、第四百四十四條第一項、第九十
五條、第七十八條，裁定如主文。
中    華    民    國  九十八  年    四    月   十六   日
                      最高法院民事第三庭
                          審判長法官  蘇  茂  秋
                                法官  陳  碧  玉
                                法官  王  仁  貴
                                法官  張  宗  權
                                法官  葉  勝  利
      本件正本證明與原本無異
                                      書  記  官
中    華    民    國  九十八  年    四    月  二十八  日
                                                     Ｍ


司法院資訊處製作；財團法人民間司法改革基金會備份。
